---
title: "Mi primer notebook"
output:
  html_document:
    df_print: paged
  word_document: default
---

# Título de la sección

Este es mi título de __R Notebook__ 

## Sub título

Este es un título de segundo nivel

```{r}
a <- 5

# Para elevar al cuadrado, ya no es **, es el símbolo ^ 
a ^ 2
```

Para comentar más de una línea a la vez: **CNTRL + SHIFT + C**

```{r}
# En funciones, bucles, clases, condicionales... ya no usamos :
# Se usa { }

# def suma(a,b):
#   return a + b
# 
# suma <- function(a, b){
#   # El return en R siempre va entre paréntesis
#   return (a + b)
# }
# 
# suma(a = 8, b = 10)
```

__CNTRL + ALT + I__ Para generar una nueva celda de código

```{r}
a %% 2 == 0
```

### Cargamos un dataframe

```{r}
df <- read.csv("C:/Users/JMMoreno/Desktop/6_PRESENCIAL_DATA_SCIENCE_6_EDICION/7_26_04_Visualización_Python/vgsales.csv")
```

```{r}
df
```

Mostrar la cabecera
```{r}
# Python
# df.head()

# R
head(df)
```


```{r}
# Para separar celdas en R es CNTRL + ALT + I
tail(df)
```

Resumen estadístico

```{r}
# Python
#df.describe()

# R
summary(df)
```


```{r}
a <- read.csv("C:/Users/JMMoreno/Desktop/6_PRESENCIAL_DATA_SCIENCE_6_EDICION/6_25_04_Pandas/housing_California.csv")
```

```{r}
summary(a)
```
Seleccionar columnas

```{r}
df$Publisher[20:50:2]
```

```{r}
colnames(df)
```

Ejemplo de vector
```{r}
a <- c(70, 90, 100, 1909)
```

La posición cero, guarda el tipo del vector
```{r}
a[2] <- 589785
```

```{r}
a
```

```{r}
b <- c(
  c(78,52,13),
  c(10296, 123.54, 754),
  c(90, 19)
)

b
```
```{r}
b[0]
```

```{r}
df$Sin_JP <- c(df$NA_Sales + df$EU_Sales + df$Other_Sales)
```

```{r}
head(df)
```

Para borrar columnas
```{r}
df$Sin_JP <- NULL
```

```{r}
colnames(df)
```

```{r}
hist(df$Global_Sales,
     main = "Histograma de ventas totales",
     border = "grey", col = "darkgreen"
     )
```




