---
title: "EJERCICIO_1_SOLUCION"
output:
  html_document:
    df_print: paged
  word_document: default
---

* 1. Crea un vector con la secuencia 1, 2, 3, 4, 5 de longitud 10
* 2. Crea un array de dos dimensiones, de 10 elementos cada una con los 20 primeros números pares del 0 al 40.
* 3. Crea una muestra de números aleatorios del 1 a 100 con repetición de longitud 10.
* 4. Crea un nuevo vector que sea el resultado de la suma fila a fila de cada dimensión del array.
* 5. Finalmente crea un dataframe con todas las estructuras de datos creadas anteriormente y muestra el resumen estadístico del dataframe.

## SOLUCIÓN

```{r}
# 1 Crea un vector con la secuencia 1, 2, 3, 4, 5 de longitud 10
vec <- 1:10
vec
```

```{r}
# 2. Crea un array de dos dimensiones, de 10 elementos cada una con los 20 primeros números pares del 0 al 40.

# Inicializamos un vector para posteriormente convertirlo en array.
aux.vec <- c()

# Inicializamos el índice del array
i <- 1

for (number in 0:40) {
  
  if (number %% 2 == 0){
    
    aux.vec[i] <- number
    # aumentamos en 1 el índice del array
    i <- i + 1
    
  } else {
    
    next
  }
  
}

aux.vec
```
```{r}
# Creamos el array
arr <- array(aux.vec, c(10, 2))

arr
```

```{r}
# 3. Crea una muestra de números aleatorios con repetición de longitud 10.
samp <- sample(1:100, 10, replace = T)

samp
```

```{r}
# 4. Crea un nuevo vector que sea el resultado de la suma fila a fila de cada dimensión del array.

arr.sums <- rowSums(arr)
arr.sums
```

```{r}
# 5. Finalmente crea un dataframe con todas las estructuras de datos creadas anteriormente y muestra el resúmen estadístico del dataframe.


df <- data.frame("columna_1"=vec, "columna_2"=arr[, 1],
                 "columna_3"=arr[,2], "columna_4"=arr.sums)

summary(df)
```

