---
title: "EJERCICIO_2_SOLUCION"
output:
  word_document: default
  html_document:
    df_print: paged
---

Mediante los siguientes datos
```{r}
vec.1 <- sample(1:100, 100, replace = T)
vec.2 <- sample(50:150, 100, replace = T)
vec.3 <- rep(c("2020", "2019", "2018", "2017", "2016"), 20)
```

* 1. Crea una matriz de dos columnas con los vectores vec.1 y vec.2
* 2. Crea un nuevo vector que sea la suma de las filas de la matriz al cuadrado
* 3. Crea un dataframe con todos los vectores con las siguientes columnas:
  + vec.1 - Low
  + vec.2 - High
  + vector del apartado 2 - Volume
  + vec.3 - Year (tiene que ser una variable factor)
* 4. Muestra el resumen estadístico del dataframe.
* 5. Muestra la estructura de variables del dataframe.
* 6. Asigna valor nulo (NA) a todos los valores de la columna Low por debajo de 20.
* 7. Muestra el número de valores nulos de cada columna.
* 8. Muestra la media de la columna Volume en función de cada factor de Year.
* 9. Asigna a cada valor NaN, la media de la columna Low (pista, investigar en la función mean, como trabajar con nulos)
* 10. Obtén un sub-conjunto de los datos que sean todos los valores de 2020 y que tengan valor superior a 90 en la columna High.
* 11. Investiga sobre la función **`write.csv`**, crea un archivo csv con nombre "2020_Values.csv"

```{r}
# 1. Crea una matriz de dos columnas con los vectores vec.1 y vec.2
mat <- matrix(c(vec.1, vec.2), nrow=100, ncol=2)

mat[1:10, ]
```


```{r}
# 2. Crea un nuevo vector que sea la suma de las filas de la matriz al cuadrado
volume <- apply(mat, 1, sum)^2
volume[0:10]
```

```{r}
# 3. Crea un dataframe con todos los vectores con las siguientes columnas:
#   + vec.1 - Low
#   + vec.2 - High
#   + vector del apartado 2 - Volume
#   + vec.3 - Year (tiene que ser una variable factor)

df <- data.frame("Low" = vec.1, "High" = vec.2, "Volume" = volume, "Year" = as.factor(vec.3))

head(df)
```

```{r}
# 4. Muestra el resumen estadístico del dataframe.
summary(df)
```

```{r}
# 5. Muestra la estructura de variables del dataframe.
str(df)
```

```{r}
# 6. Asigna valor nulo (NA) a todos los valores de la columna Low por debajo de 20.

df[df$Low < 20, "Low"] <- NA

summary(df)
```
```{r}
# 7. Muestra el número de valores nulos de cada columna.
apply(is.na(df),2,sum)
```

```{r}
# 8. Muestra la media de la columna Volume en función de cada factor de Year.
tapply(df$Volume, df$Year, mean)
```

```{r}
# 9. Asigna a cada valor NaN, la media de la columna Low (pista, investigar en la función mean, como trabajar con nulos)

df$Low[which(is.na(df$Low))] <- mean(df$Low, na.rm = TRUE)

summary(df)
```

```{r}
# 10. Obtén un sub-conjunto de los datos que sean todos los valores de 2020 y que tengan valor superior a 90 en la columna High.

year.values <- df[(df$High > 90 & df$Year == "2020"), ]
year.values
```

```{r}
# 11. Investiga sobre la función **`write.csv`**, crea un archivo csv con nombre "2020_Values"
write.csv(year.values, file = "2020_Values.csv", row.names = F)
```

