---
title: "UD2 N01"
output:
  html_document: default
  html_notebook: default
  pdf_document: default
---

# Tipos de gráficas básicas y variantes en `ggplot`

## Scatterplots
Pintamos una gráfica de dispersión de las variables distancia de frenada y velocidad de cars. Se observa que mayor velocidad implica mayor distancia de frenada en general.
```{r}
data(cars)
help(cars)
head(cars)
plot(cars)
```

Cargamos la librería ggplot para ver cómo mejora los dibujos básicos que tiene integrados R. Hay que instalarla antes de cargarla con el comando comentado
```{r}
# install.packages("ggplot2")
library(ggplot2)
```


```{r}
ggplot(cars, aes(x=speed, y=dist)) + #carga los datos y establece las variables
    geom_point(shape=1)      # usa círculos huecos
```
```{r}
ggplot(cars, aes(x=speed, y=dist)) + #carga los datos y establece las variables
    geom_point()  
```
Podemos definir dónde empleamos las variables para la capa de representación.

```{r}
ggplot(cars) + 
    geom_point(aes(x=speed, y=dist))  
```


```{r}
ggplot(cars, aes(x=speed, y=dist)) +
    geom_point(shape=1) +    #  usa círculos huecos
    geom_smooth(method=lm)   # añade recta de regresión con intervalo de confianza 95%
```

```{r}
ggplot(cars, aes(x=speed, y=dist)) +
    geom_point(shape=1) +    # usa círculos huecos
    geom_smooth(method=lm, se=FALSE)  # añade recta de regresión sin región de confianza
```


```{r}
ggplot(cars, aes(x=speed, y=dist)) +
    geom_point(shape=1) +   # usa círculos huecos
    geom_smooth()           # añade una curva suavizada sobre los datos y su región de confianza
```

Más gráficos de dispersión, ahora con un dataset de información sobre diamantes.

```{r}
#cargamos datos
data(diamonds)
head(diamonds)
str(diamonds)
```
```{r}
ggplot(diamonds, aes(x = carat, y = price)) + geom_point()
```

```{r}
redIMF <- "#8f3237"
lightRedIMF <- "#a75156"
```

```{r}
ggplot(diamonds, aes(x = carat, y = price)) + 
  geom_point(aes(color=price)) + 
  scale_color_continuous("Precio", low = "lightblue", high = "darkblue") 

# https://www.datanovia.com/en/blog/ggplot-gradient-color/
```
```{r}
ggplot(diamonds, aes(x = carat, y = price)) + 
  geom_point(aes(color=price)) + 
  scale_color_continuous("Precio", low = redIMF, high = lightRedIMF)
```


```{r}
#se puede usar un shape específico para los puntos
ggplot(diamonds, aes(x = carat, y = price)) + 
  geom_point(shape = 25, size = 1)
```


```{r}
#se puede pintar en función de un factor
ggplot(diamonds, aes(x = carat, y = price, colour = cut)) + 
  geom_point(size = 1.5)
```


```{r}
#incluso se puede representar en una escala de grises en función del valor de un atributo continuo
easy <- ggplot(diamonds, aes(x = carat, y = price))

easy + geom_point(alpha = 0.1)
```


```{r}
easy + geom_point(alpha = 0.05)
```


```{r}
#se puede hacer un scatterplot con bins en rectángulos coloreados en función de una variable
bin <- ggplot(diamonds, aes(x = carat, y = price))
bin + stat_bin2d()
```
```{r}
bin + stat_binhex()
```

```{r}
#se pueden hacer gráficos aún más sofisticados:
bin + stat_binhex() + scale_fill_gradient(low = "lightblue", 
                                          high = "red",
                                          breaks = c(0, 500, 1000, 
                                                     2000, 4000, 6000, 8000), 
                                          limits = c(0, 8000)) + 
  stat_smooth(method = lm) + 
  ylim(0, 20000)
```

## Histogramas

Cargamos el dataset de vehículos y consumos. Pintamos un histograma de sus consumos en autovía.
```{r}
data(mpg)
help(mpg)
head(mpg)
hist(mpg$hwy)
```
Representaciones en ggplot de histogramas con opciones de curva de densidad y establecimiento del número de barras en las que se parte la representación.

```{r}
ggplot(mpg, aes(x=hwy)) + geom_histogram(binwidth=5) #establece el ancho de cada partición
```

```{r}
ggplot(mpg, aes(x=hwy)) + geom_histogram(bins=30) # establece el número de particiones
```

```{r}
ggplot(mpg, aes(x=hwy)) +
    geom_histogram(binwidth=.5, colour="black", fill="white") #opciones de color
```


```{r}
ggplot(mpg, aes(x=hwy)) +
    geom_histogram(binwidth=5, colour="black", fill="white") #opciones de color
```

```{r}
# pinta una curva de densidad
ggplot(mpg, aes(x=hwy)) + geom_density(fill="red")
```


```{r}
# histograma con curva de densidad
ggplot(mpg, aes(x=hwy)) + 
  
    geom_histogram(aes(y=..density..),      
                   binwidth=2,
                   colour="black", fill="blue") +
  
    geom_density(alpha=.2, fill="red")  #rellenado de la curva de densidad en rojo suave
```


También se pueden representar histogramas en los que se divida la variable respecto a varias categorías. Para ello vamos a seleccionar dos: manufacturadores, audi y volkswagen

```{r}
mpg_subset <- mpg[mpg$manufacturer=="audi" | mpg$manufacturer=="volkswagen" , ]
str(mpg_subset)
```

```{r}
# histogramas superpuestos
ggplot(mpg_subset, aes(x=hwy, fill=manufacturer)) +
    geom_histogram(binwidth=2, 
                   alpha=.5, 
                   position="identity")
```


```{r}
# histogramas intercalados
ggplot(mpg_subset, aes(x=hwy, fill=manufacturer)) +
    geom_histogram(binwidth=2, 
                   position="dodge")
```


```{r}
# curvas de densidad
ggplot(mpg_subset, aes(x=hwy, fill=manufacturer)) + geom_density()
```


```{r}
# curvas de densidad con rellenado transparente
ggplot(mpg_subset, aes(x=hwy, fill=manufacturer)) + 
  geom_density(alpha=.3)
```


## Gráficos de barras

Cargamos un dataset de propinas para observar su distribución

```{r}
# install.packages("reshape2")
library(reshape2)
data(tips)
help(tips)
head(tips)
```

```{r}
# gráfico de barras básico de factura total respecto a hora del día
# se consume más en el almuerzo que en la cena
ggplot(data=tips, aes(x=time, y=total_bill)) +
    geom_bar(stat="identity")
```


```{r}
# pintamos la anterior gráfica de barras según la categoría fumador
ggplot(data=tips, aes(x=time, y=total_bill, fill=smoker)) +
    geom_bar(stat="identity")

```

Se puede observar que el sábado es cuando cada mesa paga más en media.

```{r}
colnames(tips)
```

```{r}
ggplot(data=tips, aes(x=day, fill=sex)) +
    geom_bar(stat="count")
```

```{r}
#cuenta de clientes por día
ggplot(data=tips, aes(x=day, fill=sex)) +
    geom_bar(stat="count", position="dodge")
```


```{r}
#cuenta de media de  facturas por día
ggplot(data=tips, aes(x=day, y=total_bill)) +
   stat_summary(fun = mean, 
                color="red", 
                geom="bar") 
```

## Gráficos de caja o *boxplot*

```{r}
# Precio en función del tipo de diamante.
p <- ggplot(diamonds, aes(cut, price))
p + geom_boxplot()
```


```{r}
#propina en función de día
#el domingo pagan más en media pero el sábado hay más gente optimista con propinas altas
ggplot(tips, aes(day, tip)) +  
  geom_boxplot() + 
  coord_flip()
```

## Faceting

Cargamos ahora otro dataset
```{r}
data(mpg)
head(mpg)
str(mpg)
```

Creamos gráficos categóricos con colores en función de factores
```{r}
qplot(data = mpg, x = displ, y = hwy, color = manufacturer)
```

```{r}
qplot(data = mpg, x = displ, y = hwy, color = class)
```

Recordamos, faceting consiste en agrupar el dataframe según factores y pintar scatterplots de variables en función de esos agrupamientos:
```{r}
qplot(data = mpg, x = displ, y = hwy, 
      color = manufacturer, facets = ~class)
```

Pintamos con recta de ajuste:

```{r}
myGG <- ggplot(mpg, aes(x = displ, y = hwy))
myGG + geom_point(aes(color = manufacturer)) + stat_smooth(method = lm)
```

```{r}
myGG + geom_point(aes(color = manufacturer)) + 
  stat_smooth(method = lm, se = FALSE) + 
    facet_grid(class ~ .)
```

## Ajustando modelos lineales gráficamente
Veremos otro tipo de dibujos que se pueden hacer sobre los scatterplots en los que aparecen representados modelos lineales con su rango de variación con un cierto intervalo de confianza.
Cargamos otro data set

```{r}
data(cars)
head(cars)
str(cars)
```

```{r}
sp <- ggplot(cars, aes(x = speed, y = dist))
sp + geom_point()
```
Añadimos recta de regresión con región de variación
```{r}
sp + geom_point() + stat_smooth(method = lm)
```

Modificamos el intervalo de confianza:
```{r}
sp + geom_point() + stat_smooth(method = lm, level = 0.99)
```

Pintamos una curva regularizada ó regresión lineal suavizada
```{r}
# Loess
sp + geom_point() + stat_smooth(method = loess, se = FALSE)
```

## Más Faceting
```{r}
library(reshape2)
# Look at first few rows
head(tips)
str(tips)
```

```{r}
sp <- ggplot(tips, aes(x=total_bill, y= tip/total_bill)) + geom_point(shape=1)
sp
```

```{r}
sp + facet_grid(sex ~ .)
```

```{r}
sp + facet_grid(. ~ sex)
```
Dividimos por *sex* en horizontal y  *day* en vertical:
```{r}
sp + facet_grid(sex ~ day)
```

Dividimos por día en horizontal y vertical construyendo dos a dos las columnas

```{r}
sp + facet_wrap( ~ day, ncol=2)
```
Más opciones:
```{r}
# A histogram of bill sizes
hp <- ggplot(tips, aes(x=total_bill)) + geom_histogram(binwidth=2,colour="white")
```


```{r}
# Histogram of total_bill, divided by sex and smoker
hp + facet_grid(sex ~ smoker)
```

```{r}
# Same as above, with scales="free_y"
hp + facet_grid(sex ~ smoker, scales="free_y")
```

```{r}
# With panels that have the same scaling, but different range (and therefore different physical sizes)
hp + facet_grid(sex ~ smoker, scales="free", space="free")
```




